最高法院刑事判決　　　　　　　　　　　　　　　　八十八年度台上字第六九三號
　　上　訴　人　甲○○
右上訴人因違反毒品危害防制條例案件，不服台灣高等法院台中分院中華民國八十七
年十二月三日第二審判決( 八十六年度上訴字第一九四六號，起訴案號：台灣台中地
方法院檢察署八十五年度偵字第一三○三○、一三七二六、一五五五○、一八四五二
、二○九九六號 )，提起上訴，本院判決如左：
    主  文
原判決撤銷，發回台灣高等法院台中分院。
    理  由
本件原判決認定上訴人甲○○基於意圖營利之概括犯意，分別於民國八十四年十月間
某日起，至八十五年一月十七日止，以每包新台幣（以下同）二千元之價格，出售安
非他命三至六次予張雅惠，又於八十四年十一月間，在台中縣豐原市○○路仁愛新村
三十二號，以每包五千元及三千元之價格，出售安非他命二次予杜宏斌。嗣於八十五
年一月二十一日晚上十一時五十分許，上訴人駕駛自用小客車行經台中市○○○路與
尚德街口時，為警在其車上查獲其所有供販賣安非他命所用之分裝塑膠袋一包、電子
秤一台及其他與其販賣安非他命無關之物品，而循線查獲上訴人販賣安非他命等情。
因而撤銷第一審關於此部分之判決，改判仍論處上訴人連續非法販賣化學合成麻醉藥
品（累犯）罪刑，固非無見。
惟查：(一)、有罪之判決書應記載事實，所謂事實不僅指犯罪之行為而言，即犯罪之時
、日、處所、目的、手段、結果等與論罪科刑有關之事項，及凡與適用法令有關之事
實，均應依法認定予以明確之記載，始足為適用法律之依據。原判決僅認定上訴人於
八十四年十月間某日起，至八十五年一月十七日止，以每包二千元之價格，出售安非
他命三至六次予張雅惠。對於上訴人非法販賣安非他命予張雅惠之犯罪處所並未明白
認定，詳細記載，已有可議。又麻醉藥品限供醫藥及科學之需用，不得非法輸入、製
造、運輸、販賣、持有、施打或吸用，麻醉藥品管理條例第十三條有明文規定，故該
條例第十三條之一第二項第一款之非法販賣化學合成麻醉藥品類及其製劑罪，須以「
非法」販賣為其構成要件之一，並非凡有販賣行為即須科以該項罪責。原判決論處上
訴人非法販賣化學合成麻醉藥品罪刑，惟於事實欄並未認定記載上訴人係「非法」販
賣，亦不足為論罪科刑適用法律之依據。(二)、按不起訴處分已確定者，非有刑事訴訟
法第二百六十條所列情形之一，不得對於同一案件再行起訴；又曾為不起訴處分之案
件，而違背上述規定再行起訴者，應諭知不受理之判決，此觀刑事訴訟法第二百六十
條、第三百零三條第四款規定甚明。關於本件上訴人非法販賣安非他命之犯行，按諸
卷附台灣台中地方法院檢察署八十五年度偵字第九○、二一○五、二三二二、三八二
五、三七六六、八四五一號起訴書犯罪事實欄二附註記載上訴人甲○○販賣安非他命
部分另行處分不起訴（見同檢察署八十六年度偵字第七○九一號卷第六十一頁背面）
及同檢察署八十五年度偵字第二三二二、三八二五號上訴人甲○○違反麻醉藥品管理
條例部分之不起訴處分書繕本（附於同檢察署八十五年度偵字第二○九九六號影印卷
末）之內容觀之，是否曾經檢察官為不起訴處分，如為是，則本件是否違背上述規定
再行起訴而應為不受理之判決？即有釐清之必要。原審未予究明，遽為實體論罪科刑
之判決，復未說明其理由，尚嫌速斷。(三)、共同被告所為不利於己之陳述，固得採為
其他共同被告犯罪之證據，但此項不利之陳述，須無瑕疵可指，且就其他方面調查又
與事實相符者，始得採為犯罪事實之認定，若不為調查，而專憑此項供述即為其他共
同被告犯罪事實之認定，顯與刑事訴訟法第一百五十六條第二項之規定有違。本件原
判決認定上訴人有連續非法販賣化學合成麻醉藥品之犯行，無非以另案被告張雅惠、
杜宏斌在警訊及偵查中之供述並有查獲之塑膠袋一包及電子秤一台可資佐證為論據。
然上訴人始終矢口否認有上開犯行，且張雅惠在第一審審理時改稱係上訴人向「阿絡
」者購買安非他命，回來一起分，伊並未向上訴人買過安非他命（見第一審卷第二十
二頁正面）；杜宏斌於原審調查時則稱沒向上訴人買安非他命，但曾與上訴人一起向
綽號「阿生」者購買（見原審卷第四十四頁正面、第四十五頁）云云，其二人前後之
陳述已有不符。況於八十五年一月二十一日晚上十一時五十分許，在上訴人駕駛之自
用小客車上被查獲之塑膠袋一包及電子秤一台，亦經檢察官認不足採為上訴人販賣安
非他命之證據，因而執為上述不起訴處分理由之一（見同上不起訴處分書繕本）。是
張雅惠、杜宏斌之陳述既尚有瑕疵，是否確與事實相符，尚非無疑。原判決並未說明
有何其他相當之補強證據可資參證，乃竟以其等片面而有瑕疵之陳述及上述塑膠袋、
電子秤，並認上訴人之辯解不成立，為上訴人論罪之證據，於法亦有未合。上訴意旨
指摘原判決不當，尚非全無理由，應認有撤銷發回更審之原因。
據上論結，應依刑事訴訟法第三百九十七條、第四百零一條，判決如主文。
中      華      民      國    八十八    年      二      月     十一     日
                              最高法院刑事第六庭
                                  審判長法官  董  明  霈
                                        法官  丁  錦  清
                                        法官  賴  忠  星
                                        法官  林  茂  雄
                                        法官  王  居  財
      右正本證明與原本無異
                                              書  記  官
中      華      民      國    八十八    年      二      月    二十四    日
